【裁判字號】    97,裁,943
【裁判日期】    970128
【裁判案由】    違反海關緝私條例
【裁判全文】
最  高  行  政  法  院  裁  定
                                     97年度裁字第00943號
抗  告  人  甲○○
上列抗告人因與相對人財政部基隆關稅局間違反海關緝私條例事
件，對於中華民國95年12月18日臺北高等行政法院95年度訴字第
1181號裁定，提起抗告，本院裁定如下︰
    主  文
抗告駁回。
抗告訴訟費用由抗告人負擔。
    理  由
一、按抗告法院認抗告為不合法或無理由者，應為駁回抗告之裁
    定。
二、原裁定以：抗告人以銘翼貿易有限公司名義委由聯合報關股
    份有限公司，於民國92年10月21日向相對人申報進口中國大
    陸產製青斗石雕刻品及鞋子等乙批（報單號碼：第AW/92/55
    11/0119號）計6項，經相對人查驗結果，緝獲花菇200箱，
    重量1,500公斤漏未申報，核非屬經濟部公告准許輸入之大
    陸物品，相對人以抗告人涉及借用他人牌照，虛報貨名、數
    量，逃避管制、私運貨物進口之違法情事，依據海關緝私條
    例第36條第1項、第3項規定，以93年第00000000號01處分書
    處抗告人貨價1倍之罰鍰新臺幣363,495元，併沒入其貨物。
    前開處分書因抗告人之住所、居所及所在地不明，致無法送
    達，經相對人於93年8月24日張貼公告，並於93年8月27日登
    載於中華日報為公示送達，依法自最後登載報紙之日起經30
    日發生效力，即於93年9月27日合法發生送達效力。抗告人
    申請復查期限應自93年9月28日起算，至93年10月27日屆滿
    ，抗告人遲至94年6月21日始申請復查。抗告人雖主張其確
    實居住於戶籍所在之臺北縣新莊市○○○街37號，從未遷出
    ，並未收到前揭處分書，有抗告人戶籍謄本及里長出具之居
    住證明各一份足證云云。惟上開處分書經相對人向抗告人住
    所臺北縣新莊市○○○街37號郵寄送達，遭郵局以「招領逾
    期」為由退回，而向戶政事務所查詢結果，抗告人仍設籍於
    原址，相對人乃以93年5月5日關緝（093）寄字第00000000-
    01號函請臺北縣政府警察局新莊分局協助送達，如不獲會晤
    抗告人時，則請將相對人93年5月5日關緝（093）寄字第093
    00145-01號通知書黏貼於抗告人門首依法為寄存送達。嗣該
    分局以93年6月13日新警刑字第0930016467號函覆抗告人未
    居住於臺北縣新莊市○○○街37號，無法代為送達，並檢還
    抗告人甲○○通知書暨送達證書各乙紙，送達證書上復由送
    達警員記載：「本案經本分局派員送達均未有人回應，經查
    該戶已全戶遷出並未居住於現址」等語。衡以警察勤務中之
    勤區查察，係於警勤區內，由警勤區警員執行之，以戶口查
    察為主，並擔任社會治安調查等任務，此觀警察勤務條例第
    11條第1款規定甚明，抗告人戶籍所在之警局就其是否居住
    該址之情況應最明瞭，況抗告人如當時仍居原址，送達警員
    亦無明知抗告人戶籍未遷出，而謊稱其全戶遷出未居住該址
    之理。至於戶籍所在不等於實際居住處所，為現今社會常見
    現象，眾所周知；抗告人所提之里長證明書，並未明確說明
    其因何得知抗告人始終居住該址，所載內容既與前述警局查
    復函載不符，尚不足採。本件既經相對人函請警局寄存送達
    未果，亦已無法再向他處為郵務送達，自屬抗告人應受送達
    之處所不明，相對人依法公示送達即無不合，抗告人上開主
    張不足採信。復查決定以其復查申請已逾不變期間，不予受
    理，訴願決定予以維持，均無不合。抗告人復提起行政訴訟
    ，顯非合法，因而駁回抗告人於原審之訴。
三、抗告意旨略以：公示送達之要件必須是應受送達人住、居所
    不明且不能以其他方法為送達者，始得為之，抗告人自始即
    居住於臺北縣新莊市○○○街37號，且戶籍所在地自始均設
    於此址，並無遷移他處。又抗告人於上開地址從事「臺力托
    運行」、「臺力倉儲股份有限公司」，該托運行平常均有職
    員上班工作，相對人處分書不可能會送達不到，更不可能被
    指為「所在不明」。系爭公示送達尚非合法，自無逾越復查
    申請期限之問題，原裁定駁回抗告人在原審之訴，顯有違誤
    云云。
四、按「海關依本條例處分之緝私案件，應製作處分書送達受處
    分人。前項處分書之送達方法，準用刑事訴訟法有關送達之
    規定。」、「受處分人不服前條處分者，得於收到處分書之
    日起三十日內，依規定格式，以書面向原處分海關申請復查
    。」為海關緝私條例第46條及第47條第1項所明定。次按「
    被告、自訴人、告訴人或附帶民事訴訟當事人，有左列情形
    之一者，得為公示送達：一、住所、居所、事務所及所在地
    不明者。二、掛號郵寄而不能達到者。三、因住居於法權所
    不及之地，不能以其他方法送達者。」、「前項送達，自最
    後登載報紙或通知公告之日起，經三十日發生效力。」亦為
    刑事訴訟法第59條、第60條第2項所規定。查前揭處分書經
    相對人向抗告人住所臺北縣新莊市○○○街37號以雙掛號郵
    寄，郵局以「招領逾期」為由退回，而向戶政事務所查詢結
    果，抗告人仍設籍該址，相對人乃以93年5月5日關緝（093
    ）寄字第00000000-01號函請臺北縣政府警察局新莊分局協
    助送達，如不獲會晤抗告人時，則請將相對人93年5月5日關
    緝（093）寄字第00000000-01號通知書黏貼於抗告人門首依
    法為寄存送達。嗣該分局以93年6月13日新警刑字第0930016
    467號函覆抗告人未居住於臺北縣新莊市○○○街37號，無
    法代為送達，並檢還抗告人甲○○通知書暨送達證書各乙紙
    ，送達證書上復由送達警員記載：「本案經本分局派員送達
    均未有人回應，經查該戶已全戶遷出並未居住於現址」。相
    對人乃依法於93年8月24日張貼公告，並於93年8月27日登載
    於中華日報為公示送達，有掛號退回郵件、相對人93年5月5
    日關緝（093）寄字第00000000-01號函與通知書、臺北縣政
    府警察局新莊分局93年6月13日新警刑字第0930016467號函
    及所附送達證書與通知書、公示送達公告、刊登報紙及抗告
    人戶籍謄本等影本附原處分卷可稽。抗告人雖主張其從未搬
    遷他處，並於該址設立「臺力托運行」、「臺力倉儲股份有
    限公司」，且該托運行平時均有人在，不可能有無人回應或
    全戶遷出之情事云云。然系爭處分書業經郵局雙掛號寄送、
    通知招領並請警局協助送達等送達程序，若真如抗告人所稱
    平時均有人在，當不致發生郵務人員、警員多次遞送，均無
    人回應，以及郵件因招領逾期而退回之情形。至抗告人所提
    名片，僅為其自行印製之私文書；統一發票購買證僅能證明
    抗告人確於該址設有臺力托運行，現場照片亦僅顯示該址設
    有臺力托運行及臺力倉儲股份有限公司，均無從證明抗告人
    於相對人就上揭處分書為送達時係居住於該址。相對人既對
    抗告人郵務送達未果，又函請警局協助送達不成，因認抗告
    人應受送達之處所不明而為公示送達，依法即屬有據。原裁
    定以相對人於93年8月24日張貼公告，並於93年8月27日登載
    於中華日報為公示送達，依法自最後登載報紙之日起經30日
    即93年9月26日（原裁定誤載為同年月27日）發生送達效力
    。抗告人申請復查期限應自93年9月27日起算，至93年10月2
    6日屆滿，乃其遲至94年6月21日始申請復查，已逾不變期間
    ，因而駁回抗告人於原審之訴，核無不合。抗告人求予廢棄
    ，為無理由，應予駁回。
五、依行政訴訟法第104條、民事訴訟法第95條、第78條，裁定
    如主文。
中    華    民    國    97    年    1     月    28    日
                    最高行政法院第六庭
                        審判長法官  林  奇  福
                              法官  葉  百  修
                              法官  藍  獻  林
                              法官  林  清  祥
                              法官  吳  明  鴻
以  上  正  本  證  明  與  原  本  無  異
中    華    民    國    97    年    1     月    29    日
                              書記官  葛  雅  慎


司法院資訊處製作；財團法人民間司法改革基金會備份。
